【裁判字號】    94,易,285
【裁判日期】    951213
【裁判案由】    傷害
【裁判全文】
臺灣臺東地方法院刑事判決               94年度易字第285號
公  訴  人  臺灣臺東地方法院檢察署檢察官
被      告  乙○○
上列被告因傷害案件，經檢察官提起公訴（94年度偵字第1899號）
，本院判決如下：
    主  文
乙○○共同傷害人之身體，處拘役伍拾日，如易科罰金，以銀元
參佰元即新臺幣玖佰元折算壹日。
    事  實
一、乙○○因工程糾紛，於民國94年4月14日晚間11時50分許，
    與不詳姓名者7、8人至臺東縣臺東市○○路390號甲○○之
    租屋處尋訪甲○○之兄朱啟誠未果，乙○○即命甲○○偕同
    朱啟誠到場，因朱啟誠未於時間內抵達，乙○○竟與其中一
    名姓名年籍不詳之成年男子，基於傷害之犯意聯絡，共同徒
    手毆打甲○○之頭部，致甲○○受有右眼外傷性青光眼併輕
    度前房出血之傷害。嗣甲○○於翌日下午4時25分許至臺東
    縣警察局臺東分局中興派出所報案，始為警查知上情。
二、案經甲○○訴由臺東縣警察局臺東分局報請臺灣臺東地方法
    院檢察署檢察官偵查起訴。
    理  由
壹、程序方面：
一、被告以外之人於審判外的言詞或書面陳述，除法律有規定外
    ，不得作為證據；被告以外之人於審判中滯留國外或所在不
    明而無法傳喚或傳喚不到者，其於檢察事務官、司法警察官
    或司法警察調查中所為之陳述，經證明具有可信之特別情況
    ，且為證明犯罪事實之存否所必要者，得為證據。刑事訴訟
    法第159條第1項、第159條之3第3款明文規定。現行刑事訴
    訟法採行直接審理原則及言詞審理原則，並保障被告之反對
    詰問權，明定被告以外之人於審判外之言詞或書面陳述，除
    法律有規定者外，原則上不得作為證據。另為兼顧現實需要
    及真實之發現，乃本於例外從嚴之立場，許於具備必要性及
    可信性之特別情況下，例外地承認其有證據能力。刑事訴訟
    法第159條之3規定，其立法理由在於考量審判程式中，一旦
    發生事實上無從為直接審理之原因，如一概否定該陳述之證
    據適格，不免違背實體真實發現之訴訟目的，為補救採納傳
    聞法則，實務上所可能發生蒐證困難之問題，始例外地承認
    該審判外之陳述，得採為證據。是該法條第3款規定「滯留
    國外或所在不明『而』無法傳喚或傳喚不到者」，稽其前後
    文義及立法意旨，所謂「傳喚不到」，顯係指「滯留國外或
    所在不明而傳喚不到」而言，亦即以「滯留國外或所在不明
    」為其前提，倘無滯留國外或所在不明之情形，只是單純傳
    喚不到，自無該條款之適用。況現行刑事訴訟法採交互詰問
    制度，以期透過詰問程式之運作，辯明供述證據之真偽，使
    真實呈現。被告得於審判程式中詰問證人，不僅為憲法第16
    條保障人民訴訟權所衍生之權利之一，且屬憲法第8條第2項
    正當法律程式所保障之權利。若被告以外之人在審判程序中
    ，並未發生事實上無從為直接審理之原因，僅因單純傳喚不
    到，即認有該條款之適用，無異於剝奪被告對其詰問之機會
    ，不僅妨害被告訴訟防禦權之行使，亦有礙於真實之發現，
    當非立法之本意（最高法院著有93年度臺上字第5351號判決
    可參）。證人甲○○於警詢所為陳述，係審判外之陳述，且
    其並無滯留國外或所在不明之情形，復已於審判中到庭陳述
    ，顯不符合刑事訴訟法第159條之2、之3規定，應無證據能
    力。
二、又被告以外之人於偵查中向檢察官所為陳述，除顯有不可信
    之情況者外，得為證據，刑事訴訟法第159條之1第2項定有
    明文。偵查中對被告以外之人（包括證人、鑑定人、告訴人
    、被害人及共同被告等）所為之偵查筆錄，或被告以外之人
    向檢察官所提之書面陳述，性質上均屬傳聞證據。惟現階段
    刑事訴訟法規定檢察官代表國家偵查犯罪、實施公訴，依法
    其有訊問被告、證人及鑑定人之權，證人、鑑定人且須具結
    ，而實務運作時，檢察官偵查中向被告以外之人所取得之陳
    述，原則上均能遵守法律規定，不致違法取供，其可信度極
    高，職是，被告以外之人前於偵查中已具結而為證述，除反
    對該項供述得具有證據能力之一方，已釋明「顯有不可信之
    情況」之理由外，不宜以該證人未能於審判中接受他造之反
    對詰問為由，即遽指該證人於偵查中之陳述不具證據能力。
    本件證人賴榮祥、許玉珠、陳金蓮於檢察官偵查中所為之陳
    述，均未曾提及檢察官在偵查時有不法取供之情形，依上說
    明，其等於偵查中之證言自具有證據能力。
貳、實體方面：
一、訊據被告乙○○固坦承有於上開時、地尋找告訴人甲○○索
    取施工圖，甲○○稱圖在朱啟誠處，被告叫甲○○打電話給
    朱啟誠拿施工圖至現場之事實，惟矢口否認有何前揭傷害犯
    行，辯稱：其向甲○○索取施工圖未果，甲○○隨即逃往加
    油站，在加油槽撞到2名年輕人，甲○○即為該2名年輕人毆
    打云云。惟查：證人即告訴人甲○○到庭具結證稱，被告於
    94 年4月14日晚間11時50分許，至其租屋處尋找其兄朱啟誠
    未果，被告即命其去找其兄，其不知他們之間有何糾紛，其
    兄在附近不敢過去，當時被告、另2名不知姓名之男子、被
    告老闆蔡國雄及蔡國雄妻子均在場，其中1名不認識成年男
    子先動手毆打，將其眼鏡打掉，被告隨之毆打，兩人均徒手
    毆打其頭部致其受傷等語；證人即案發現場附近工作民眾賴
    榮祥於偵查中證稱，94年4月14日晚間11時50分許，在通訊
    行與加油站間加油站所屬之車道進出口，看到一群人約7、8
    人在吵架，看的出來是針對1個人在吵架，有幾個人有推那1
    個人的動作等語；證人許玉珠在偵查中證稱案發當時有聽到
    大小聲，好像在吵架，有一群人圍在加油站那裡等語；證人
    陳金蓮在偵查中證稱案發時聽到有人在吵架的聲音，有罵人
    的聲音等語；證人即加油站員工丙○○到庭具結證稱，案發
    時其值夜班，看到一群人在吵架，並在加油車停車灌油處打
    架，距其約20、30公尺遠等語，足認案發當時在場與被告發
    生爭執者係一群人，而非被告所辯2名男子因被撞而毆打甲
    ○○1人，此外，並有行政院衛生署臺東醫院診斷證明書在
    卷可憑，被告所辯顯不足採，被告犯行堪以認定，應予論罪
    科刑。
二、查被告行為後，刑法於94年1月7日修正通過、於94年2月2日
    公佈，定於95年7月1日施行，其中刪除刑法第56條，並修正
    第2條、第47條、第42條、第74條等規定。按行為後法律有
    變更者，適用行為時之法律，但行為後之法律有利於行為人
    者，適用最有利於行為人之法律，現行刑法第2條第1項定有
    明文。此條規定乃與刑法第1條罪刑法定主義契合，而貫徹
    法律禁止溯及既往原則，係規範行為後法律變更所生新舊法
    律比較適用之準據法，是刑法第2條本身雖經修正，但刑法
    第2條既屬適用法律之準據法，本身尚無比較新舊法之問題
    ，應一律適用裁判時之現行刑法第2條規定以決定適用之刑
    罰法律，先予辨明。又以本次刑法修正之比較新舊法，應就
    罪刑有關之共犯、未遂犯、想像競合犯、牽連犯、連續犯、
    結合犯，以及累犯加重、自首減輕暨其他法定加減原因（如
    身份加減）與加減例等一切情形，綜其全部罪刑之結果而為
    比較，至於沒收等從刑，應附屬於主刑，除法律有特別規定
    者外，依主刑所適用之法律，最高法院95年5月23日著有95
    年度第8次刑庭會議決議可資參照。經查：
  (一)修正前刑法第28條規定：「二人以上共同實施犯罪之行為者
    ，皆為正犯。」；修正後刑法第28條規定：「二人以上共同
    實行犯罪之行為者，皆為共犯。」。而本件被告所為之行為
    ，無論依修正前、後之刑法第28條均構成共同正犯，是修正
    後刑法第28條規定，並無較有利於被告。
  (二)修正刑法自95年7月1日起施行，在此之前，刑法分則各編有
    關罰金刑之貨幣單位係銀元；且依刑法分則編應處罰金者，
    應適用罰金罰鍰提高標準條例第1條、第4條之規定。亦即應
    按各該具體條文制定或修正之時間先後，定其提高之倍數。
    惟被告行為後，刑法施行法增訂第1之1條，於95年6月14日
    經總統公佈施行；該條規定：「中華民國94年1月7日刑法修
    正施行後，刑法分則編所定罰金之貨幣單位為新臺幣。94年
    1 月7日刑法修正時，刑法分則編未修正之條文定有罰金者
    ，自94年1月7日刑法修正施行後，就其所定數額提高為30倍
    。但72年6月26日至94年1月7日新增或修正之條文，就其所
    定數額提高為3倍」。亦即自95年7月1日起，刑法分則編所
    定罰金之貨幣單位，由原來之銀元改為新臺幣；且94年1月7
    日刑法修正時，刑法分則編未修正之條文定有罰金者，自95
    年7月1日起，有關罰金之數額提高為30倍。本件被告係犯刑
    法第277條第1項之罪，該罪法定刑有罰金刑之處罰，且自24
    年7月1日施行後即未再修正，依增訂刑法施行法第1之1條之
    規定，其罰金以新臺幣為單位，數額應提高30倍。此與修正
    前之罰金以銀元為單位，適用罰金罰鍰提高標準條例之結果
    應提高10倍者，對被告而言，並無不利（新臺幣與銀元之比
    例為1：3，換算結果，亦為30倍），惟罰金刑之最低數額，
    依修正後刑法第33條第5款規定，罰金為新臺幣1,000元以上
    ，則比修正前提高，依修正後刑法第2條第1項前段之規定，
    自應適用修正前之規定。
  (三)經綜合上述各條文修正前、後之比較，揆諸前揭最高法院決
    議及修正後刑法第2條第1項前段、後段規定之「從舊、從輕
    」原則，自應適用被告行為時之法律，即修正前刑法之相關
    規定，予以論處。
三、核被告乙○○所為，係犯刑法第277第1項之普通傷害罪。被
    告與該名姓名年籍不詳之成年男子有犯意之聯絡，行為之分
    擔，均為共同正犯。爰審酌被告前並無任何前科紀錄，素行
    尚可，此有臺灣高等法院被告前案紀錄表存卷可按，其因細
    故與告訴人發生口角，並仗人多勢眾衝動傷人之犯罪動機，
    然其僅以徒手毆打告訴人之犯罪手段，致使告訴人所受傷勢
    非鉅，其於偵審過程中，一再飾詞狡卸，浪費司法資源，且
    至今未與告訴人達成任何和解，態度不佳，及其品性、生活
    狀況、智識程度等一切情狀，量處如主文所示之刑，並諭知
    易科罰金之折算標準。按被告於犯罪時之刑法第41條第1項
    前段規定：「犯最重本刑為五年以下有期徒刑以下之刑之罪
    ，而受6個月以下有期徒刑或拘役之宣告，因身體、教育、
    職業、家庭之關係或其他正當事由，執行顯有困難者，得以
    1 元以上3元以下折算1日，易科罰金。」又被告行為時之易
    科罰金折算標準，修正前罰金罰鍰提高標準條例第2條前段
    （現已刪除）規定，就其原定數額提高為100倍折算1日，則
    本件被告行為時之易科罰金折算標準，如以銀元300元折算1
    日，經折算為新臺幣後，應以新臺幣900元折算為1日。惟95
    年7月1日修正公佈施行之刑法第41條第1項前段則規定：「
    犯最重本刑為五年以下有期徒刑以下之刑之罪，而受六個月
    以下有期徒刑或拘役之宣告者，得以新臺幣1,000元、2,000
    元或3,000元折算1日，易科罰金。」比較修正前後之易科罰
    金折算標準，以95年7月1日修正公佈施行前之規定，較有利
    於被告，則應依刑法第2條第1項前段，適用修正前刑法第41
    條第1項前段規定，定其折算標準，併予敘明。
據上論斷，應依刑事訴訟法第299 第1 項前段，刑法第2 條第1
項前段、第28條（修正前）、第277條第1項（修正前）、第41條
第1項前段（修正前），罰金罰鍰提高標準條例第1條前段、第2
條（修正前），現行法規所定貨幣單位折算新臺幣條例第2條，
判決如主文。
本案經檢察官吳爾文到庭執行職務。
中    華    民    國    95    年    12    月    13    日
                  刑事第一庭  審判長法  官  陳中和
                                    法  官  詹慶堂
                                    法  官  徐淑芬
以上正本證明與原本無異。
如不服本判決，應於判決送達後10日內向本院提出上訴狀（須附
繕本）。
「切勿逕送上級法院」
                                    書記官  王希文
中    華    民    國    95    年    12    月    13    日
附錄本案論罪科刑法條全文：
中華民國刑法第277條
傷害人之身體或健康者，處 3 年以下有期徒刑、拘役或 1 千元
以下罰金。
犯前項之罪因而致人於死者，處無期徒刑或 7 年以上有期徒刑；
致重傷者，處 3 年以上 10 年以下有期徒刑。


司法院資訊處製作；財團法人民間司法改革基金會備份。
